臺灣士林地方法院刑事判決
                                    110年度金訴字第268號
公  訴  人  臺灣士林地方檢察署檢察官
被      告  王義榮



上列被告因詐欺等案件，經檢察官提起公訴（110 年度偵字第54
57號），本院判決如下：
    主  文
王義榮無罪。
    理  由
一、公訴意旨略以：被告王義榮明知金融機構帳戶資料係供個人
    使用之重要理財及交易工具，關係個人財產及信用之表徵，
    並可預見提供金融帳戶予陌生人使用，常與詐欺等財產犯罪
    密切相關，可作為犯罪集團遂行詐欺犯罪之人頭戶，藉此躲
    避警方追查，並掩飾犯罪所得之來源及性質，竟仍基於詐欺
    取財及洗錢之不確定故意，於民國109 年12月8 日將其所申
    辦之中國信託商業銀行（下稱中國信託銀行）帳號000-0000
    00000000號帳戶（檢察官起訴書所載之帳號有誤，應予更正
    ）之帳號資料以LINE方式傳送予一名自稱「Dennis 林」之
    詐欺集團成員後，即與詐欺集團成員共同基於為自己不法所
    有之加重詐欺及犯意聯絡，由詐欺集團成員於同年12月9 日
    上午10時許，假冒曹聰明友人名義，撥打電話向曹聰明借款
    ，致曹聰明陷於錯誤而依指示於同日下午1 時23分，前往郵
    局臨櫃匯款新臺幣（下同）10萬元至被告上開中國信託銀行
    帳戶。被告遂依「Dennis林」之指示，於同日下午1 時51分
    ，前往臺北市○○區○○○路000 ○0 號中國信託銀行民權分行自
    動櫃員機，提領10萬元後，再依「Dennis林」之指示將領得
    之現金攜至指示地點交付予詐欺集團成員。
二、按被告未經審判證明有罪確定前，推定其為無罪；又犯罪事
    實應依證據認定之，無證據不得認定犯罪事實；不能證明被
    告犯罪者，應諭知無罪之判決，刑事訴訟法第154 條第1 項
    、第2 項及第301 條第1 項分別定有明文。次按事實之認定
    ，應憑證據，如未能發現相當證據，或證據不足以證明，自
    不能以推測或擬制之方法，為裁判基礎（最高法院40年台上
    字第86號判例參照）。另認定犯罪事實所憑之證據，雖不以
    直接證據為限，間接證據亦包括在內；然而無論直接或間接
    證據，其為訴訟上之證明，須於通常一般之人不致有所懷疑
    ，而得確信其為真實之程度者，始得據為有罪之認定，倘其
    證明尚未達到此一程度，而有合理之懷疑存在時，即無從為
    有罪之認定（最高法院76年台上字第4986號判例可資佐參）
    。刑事訴訟法第161 條第1 項亦規定，檢察官就被告犯罪事
    實，應負舉證責任，並指出證明之方法，是檢察官對於起訴
    之犯罪事實，應負提出證據及說服之實質舉證責任，倘其所
    提出之證據，不足為被告有罪之積極證明，或其指出證明之
    方法，無從說服法院以形成被告有罪之心證，基於無罪推定
    之原則，自應為被告無罪判決之諭知（最高法院92年台上字
    第128 號判例可資參考）。
三、公訴意旨認被告王義榮涉犯詐欺等罪，無非係以被告於偵查
    中之供述、告訴人曹聰明偵查中之證述及匯款單據、報案資
    料等證據資料為其主要論據。訊據被告王義榮固坦承上開帳
    戶為其本人所持用，其並有於109 年12月9 日下午1 時51分
    許，在上開中國信託銀行民權分行ATM （自動櫃員機）自上
    開帳戶內提領10萬元款項交給真實姓名年籍不詳、自稱公司
    秘書之男子等情不諱，惟堅詞否認有為上開詐欺取財及洗錢
     犯行，辯稱：伊係於109 年12月6 日下午3 時許，接獲自
    稱台新銀行「楊專員」聯繫，詢問伊有無貸款需求，伊向他
    表示有，他先跟伊說明貸款須準備之文件，楊專員會再請秘
    書「Brendon Chen」幫伊審核伊的帳戶，伊即依照「Brendo
    n Chen」之指示，提供伊的證件、房屋租賃契約書及伊名下
    的帳戶翻拍照片等物，之後轉由另名秘書「Dennis林」從10
    9 年12月8 日開始和伊接洽，「Dennis林」說他們會滙錢到
    伊的帳戶內，作為提供財力證明給銀行申貸用，事後再補發
    票給伊，錢滙進來後，當天就要還給他的祕書，否則要對伊
    提出詐欺告訴，伊當下以為這是貸款的正常手續，便答應對
    方，翌（9 ）日就有錢轉進伊的帳戶內，「Dennis林」指示
    伊前往提領，再到指定地點將款項轉交給他的助理等語。經
    查，被告上開帳戶內有收受告訴人曹聰明所匯之款項及被告
    嗣後有從上開帳戶內提領10萬元款項等情，有被告與「Denn
    is林」、「Brendon Chen」之LINE對話紀錄翻拍照片、車輛
    詳細資料報表（車號：000-0000）、中國信託銀行110 年1 
    月18日中信銀字第110224839013628 號函附開戶基本資料及
    交易明細表各1 份、中國信託銀行民權分行自動櫃員機監視
    器及路口監視器翻拍照片3 張附卷可稽（見臺灣士林地方檢
    察署【下稱士檢】110 年度偵字第5457號卷第31頁至第38頁
    、第45頁、本院110 年度審金訴字212 號卷第76頁、110 年
    度金訴字第268 號卷第23頁至第31頁、第49頁至第57頁），
    是此部分事實固可認定。惟查，參諸被告與本案詐欺集團成
    員LINE對話紀錄，其內固有多次被告提領款項之自動櫃員機
    交易明細表翻拍照片，然亦見被告有提到「大哥你再把要準
    備的東西傳給我」、「差勞保異動，我跟你約9 號早上可以
    」、「銀行都沒有照會是？」等語，對方亦以簡訊回覆被告
    稱「存摺、印章、提款卡、雙證件，都要在」等語，其內被
    告並有傳送房屋租賃契約書翻拍照片為證，足徵被告辯稱其
    係因申辦貸款之故，信該自稱「楊專員」、「Brendon Chen
    」及「Dennis林」等人係協助其申辦貸款之故，因而將其帳
    戶拍照後用Line通訊軟體傳送給該等人，在提領匯入其帳戶
    款項後並立即交還款項等情，尚非無稽。據此，被告縱有將
    上開將其帳戶翻拍照片提供給本案詐欺集團用以收受告訴人
    匯入之款項，嗣後並有提領及交付款項之行為，惟從前揭過
    程及相關證據所示，被告本身亦應係遭本案詐欺集團所欺騙
    ，方有該等行為，是其主觀上並無詐欺取財或洗錢之犯意、
    客觀上亦無詐欺取財或洗錢之行為。自不得遽令其擔負該罪
    責，以刑相繩。此外，復查無其他積極證據足資證明被告有
    何公訴意旨所指之上開犯行。
四、綜上所述，本案檢察官所舉前開事證，尚不足使本院確信被
    告有與「Dennis林」、「Brendon Chen」所屬詐欺集團成員
    共同詐欺取財及洗錢之犯意及行為，本院尚無從形成有罪確
    信之心證。此外，復查無其他積極證據足認被告確有公訴意
    旨所指之詐欺取財及洗錢罪犯行，參以前開法律規定及說明
    ，自應為被告無罪之諭知。
五、退併辦部分：
(一) 併辦意旨詳如附件即士檢110 年度偵字第8011 號移送併辦
    意旨書所載。
(二) 移送併辦機關認被告涉犯刑法第30條第1 項、第339 條第1
    項之幫助詐欺取財罪嫌，與本案起訴部分犯罪事實相同，為
    同一案件，而函請併案審理。然查，本案起訴部分業經本院
    諭知無罪已如上述，本案既未成罪，即不可能與併案部分具
    有實質上或裁判上一罪關係，核非起訴效力所及，本院自無
    從併予審酌，爰退回由檢察官另為適法之處理。
據上論斷，應依刑事訴訟法第301 條第1 項前段，判決如主文。
本案經檢察官許恭仁提起公訴，檢察官郭騰月到庭執行職務。
中　　華　　民　　國　　110 　　年　　10　　月　 18   日
                  刑事第三庭  審判長法  官  蕭文學
                                    法  官  林正忠
                                    法  官  李東益
以上正本證明與原本無異。
如不服本判決應於收受送達後20日內，向本院提出上訴書狀，並
應敘述具體理由。其未敘述上訴理由者，應於上訴期間屆滿後20
日內向本院補提理由書（均須按他造當事人之人數附繕本）「切
勿逕送上級法院」。
因疫情而遲誤不變期間，得向法院聲請回復原狀。
                                    書記官  江定宜
中　　華　　民　　國　　110 　年　　10　　月　　18　　日
附件
臺灣士林地方檢察署檢察官併辦意旨書
                                     110年度偵字第8011號
    被　　　告　王義榮　男　25歲（民國00年0月00日生）
                        住新竹縣○○鎮○○00○0號
                        居臺北市○○區○○○路○段000號3
                        樓
                        國民身分證統一編號：Z000000000號
上列被告因詐欺案件，經偵查結果，認應移請臺灣士林地方法院
併案審理，茲將併案意旨敘述如下：
一、起訴案件之犯罪事實及審理情況：
 ㈠起訴案號：臺灣士林地方檢察署110 年度偵字第5457號
 ㈡審理案號：臺灣士林地方法院110 年審金訴字212 號(陸股)
 ㈢原起訴事實：王義榮明知金融機構帳戶資料係供個人使用之
   重要理財及交易工具，關係個人財產及信用之表徵，並可預
   見提供金融帳戶予陌生人士使用，常與詐欺等財產犯罪密切
   相關，可作為犯罪集團遂行詐欺犯罪之人頭戶，藉此躲避警
   方追查，並掩飾犯罪所得之來源及性質，竟仍基於詐欺取財
   及洗錢之不確定故意，於民國109 年12月8 日，將其所申辦
   之中國信託商業銀行（下稱中國信託銀行）帳號000-000000
   039808號（檢察官誤繕帳號，應予更正）帳戶之帳號資料以
   LINE方式傳送予一名自稱「Dennis林」之詐欺集團成員後，
   即與詐欺集團成員共同基於意圖為自己不法所有之加重詐欺
   及洗錢之犯意聯絡，由詐欺集團成員於109 年12月9 日上午
   10時許，假冒曹聰明友人名義，撥打電話予曹聰明，佯稱因
   需款周轉等語，向曹聰明借款，致曹聰明陷於錯誤，依指示
   於同日下午1 時23分，前往宜蘭縣東港路郵局，臨櫃匯款新
   臺幣（下同）10萬元至王義榮上開中國信託銀行帳戶。王義
   榮遂依「Dennis林」之指示，於同日下午1 時51分，前往臺
   北市○○區○○○路000 ○0 號中國信託銀行民權分行自動
   櫃員機，提領10萬元後，再依將領得之現金，攜至「Dennis
   林」指示之地點交付詐欺集團成員。
二、移請併案審理之犯罪事實：王義榮明知可預見足供幫助詐欺
    犯罪，實施藏匿及掩飾詐騙行為，竟意圖為自己或第三人不
    法之所有，將個人所申辦之中國信託銀行帳號「000-000000
    039808」帳戶，於民國109 年12月9 日前某日，提供予不詳
    詐欺集團利用。嗣詐欺集團成員取得王義榮同意使用其帳戶
    後，即分別假藉親友名義，撥打電話予曹聰明及王銀絲，佯
    稱因需款周轉等語，向曹聰明及王銀絲借款，致曹聰明及王
    銀絲因而陷於錯誤，誤信不明詐欺犯罪成員，並依指示分別
    匯款新臺幣（以下同）10萬及5 萬元至上開王義榮銀行帳戶
    ，由王義榮提領後交付詐欺集團成員。
三、認定併案事實所憑之證據資料：（一）被告王義榮於警詢及
    本署偵查中之供述及LINE對話截圖1 份（二）中國信託商業
    銀行（下稱中國信託銀行）帳號000-000000000000號（檢察
    官誤繕帳號，應予更正）帳戶之帳號資料（三）告訴人曹聰
    明及王銀絲於警詢時之指訴（四）王義榮提供LINE對話紀錄
    （五）曹聰明及王銀絲郵政跨行匯款申請書影本各一紙。
四、原起訴事實與併案事實之關係：被告前因被訴詐欺取財案件
    ，經本署檢察官以110 年度偵字第5457號提起公訴，現由臺
    灣士林地方法院以110 年審金訴字212 號審理中，有該案起
    訴書及全國刑案資料查註表各1 份足憑，本件被告所涉詐欺
    取財罪嫌，與該案件係同一案件。
    此　致
臺灣士林地方法院
中　　華　　民　　國　110 　　年　　4 　　月　　27　　日
                              檢 察 官   錢義達
本件正本證明與原本無異
中　　華　　民　　國   110    年    5     月　  18    日
                              書 記 官   徐翰霄